【裁判字號】    98,上訴,597
【裁判日期】    980326
【裁判案由】    公共危險
【裁判全文】
臺灣高等法院刑事判決                 98年度上訴字第597號
上  訴  人
即  被  告  丙○○
指定辯護人  本院公設辯護人甲○○
上列上訴人即被告因公共危險案件，不服臺灣板橋地方法院97年
度訴字第4516號，中華民國97年12月23日第一審判決（起訴案號
：臺灣板橋地方法院檢察署97年度偵字第26386號），提起上訴
，本院判決如下：
    主  文
上訴駁回。
    事  實
一、丙○○前因犯竊盜罪，經臺灣板橋地方法院判處有期徒刑4
    月，如易科罰金，以銀元300元折算1日，緩刑3年確定；復
    於緩刑期間再違反槍砲彈藥刀械管制條例案件，經臺灣板橋
    地方法院判處有期徒刑1年2月，併科罰金30,000元，罰金如
    易服勞役，以銀元300元折算1日確定，並於88年7月23日入
    監執行；入監執行期間，因違反毒品危害防制條例案件，經
    臺灣板橋地方法院裁定先於88年8月6日起入戒治處所強制戒
    治，並於89年3月13日戒治執行完畢；再被告於緩刑期間因
    違反上開槍砲彈藥刀械管制條例案件，並經臺灣板橋地方法
    院判決確定，業如前述，是竊盜罪部分即經撤銷緩刑，於90
    年5月2日接續於前開違反槍砲彈藥刀械管制條例案件罪刑部
    分執行，並於90年6月4日因縮短刑期假釋出監並付保護管束
    ，於90年8月8日執行完畢（於本件不構成累犯）。
二、詎丙○○竟不知悔改，因工作不順遂，以及遭警開立交通違
    規舉發單等事由，於飲用酒類後，竟基於放火燒燬現供人使
    用之住宅之犯意，於97年9月9日8、9時許，在其與其母乙○
    ○共同居住之臺北縣新莊市○○○路189巷36弄6號房屋內，
    先以徒手方式將其母乙○○推至門外，並拉下上開住處之鐵
    捲門，再將廚房內之瓦斯3桶（1大桶、2小桶）搬至客廳及
    大門旁之窗戶，用以阻止乙○○進入家中，嗣經路人報警處
    理，並經警方趕往現場後，丙○○繼而持小瓦斯桶砸往窗戶
    鐵欄杆，並於瓦斯桶旁以打火機點燃警方開立之舉發單及便
    條紙，再持以焚燒上揭瓦斯桶之開關閥，幸該瓦斯桶氣體並
    未漏逸而未能引燃，嗣警方呼叫消防隊趕往現場，並經乙○
    ○將鐵門開啟後，由消防隊員進入將瓦斯桶取出後，而未燒
    燬住宅得逞，並經警方扣得丙○○所有，供其犯本罪所用之
    打火機2個與已燃燒便條紙1張等物。
三、案經臺北縣政府警察局新莊分局報告臺灣板橋地方法院檢察
    署檢察官偵查起訴。
    理  由
一、程序（證據能力）部分：
    本案以下所引用之卷證資料，並無證據證明係公務員違背法
    定程序所取得，又被告以外之人於審判外之陳述，經核並無
    非出於自由意願而為陳述或遭違法取證及顯有不可信之情況
    ，再卷內之文書證據，亦無刑事訴訟法第159條之4之顯有不
    可信之情況與不得作為證據之情形，且公訴人、被告與辯護
    人於原審、本院言詞辯論終結前均未聲明異議，依刑事訴訟
    法第159條至159條之5之規定，均有證據能力，合先敘明。
二、訊據被告丙○○就其於上開時、地，與其母親爭執，將其母
    親推出門外，燒罰單、搬瓦斯桶之事實固不諱言，惟矢口否
    認有何放火未遂犯行，辯稱：警察無法看到裡面的狀況，欄
    杆是完好的，伊沒有砸向窗戶，便條紙是燒罰單時引燃的，
    伊沒有燃瓦斯桶云云。然查，上開事實，業據被告於原審審
    理中均坦承不諱（見原審卷第15、49、68頁），參以被告於
    檢察官偵查中亦自承瓦斯桶上之燒痕是其所為（見偵查卷第
    50頁）；核與證人乙○○在警詢中及證人即現場處理員警葉
    國棟、陳元培在偵查中證述之情節相符（見偵查卷第43、44
    、50頁）；此外並有員警葉國棟製作之報告書1件暨現場及
    瓦斯桶之照片在卷可稽，及被告所有，供其犯本罪所用之打
    火機2個與已燃燒便條紙1張等物扣案足資佐證。堪認被告於
    原審審理中之自白與事實相符。被告上開於本院審理翻異前
    詞之所辯云云，核係犯後飾卸之詞，顯不足採信。本件事證
    明確，被告犯行堪以認定，應予依法論科。
三、按瓦斯桶係以鋼瓶為容器，內裝高壓液態瓦斯，果盛裝瓦斯
    之鋼瓶自外不當受熱，極易引燃其內裝高壓液態瓦斯而爆炸
    ，此為眾所週知之客觀事實。是核被告本件所為，係犯刑法
    第173條第3項、第1項之放火燒燬現供人使用之住宅未遂罪
    。被告著手於犯罪行為之實行而不遂，為未遂犯，應依刑法
    第25條第2項規定減輕其刑。
四、原審因以被告本案事證明確，因之適用刑法第173條第3項、
    第1項、第25條、第38條第1項第2款等規定，並審酌被告素
    行不佳，前有事實欄一所載之犯罪科刑執行情形，有本院被
    告前案紀錄表在卷足憑；被告僅因工作不順遂，以及遭警開
    立舉發單等事由導致心情鬱悶，將其住宅內置於廚房之瓦斯
    桶搬至客廳及大門旁之窗戶，而在該瓦斯桶旁燃燒紙張之行
    為，雖尚未將住宅燒燬，惟對於一般社會之公共安全已生危
    險情事，不僅有危及自身生命財產安全，亦恐造成他人生命
    財產之危害甚鉅，惟衡其於原審審理時坦承犯行，再被害人
    之一即被告之母乙○○亦當庭表示原諒被告之意等一切情狀
    ，量處被告有期徒刑3年8月，並說明扣案之打火機2個與燒
    過之便條紙1張，均係被告所有，供其犯本罪所用之物一節
    ，業經被告供述在卷，該等物品，爰依刑法第38條第1項第2
    款規定，併予宣告沒收。至本件未扣案之瓦斯桶3桶（1大桶
    、2小桶），並非被告所有，而係被告之母乙○○所有之物
    ，業經乙○○陳述在卷，且非屬違禁物，爰不併予宣告沒收
    。核其認事、用法均無違誤，量刑亦稱妥適。被告上訴意旨
    ，翻異前詞，任意指摘原判決不當，求予撤銷改判，為無理
    由，應予駁回。
據上論斷，應依刑事訴訟法第368條，判決如主文。
本案經檢察官黃全祿到庭執行職務。
中    華    民    國    98    年    3    月    26    日
                  刑事第二十庭審判長法  官  楊貴雄
                                    法  官  高愈杰
                                    法  官  林銓正
以上正本證明與原本無異。
如不服本判決，應於收受送達後10日內向本院提出上訴書狀，其
未敘述上訴之理由者並得於提起上訴後10日內向本院補提理由書
（均須按他造當事人之人數附繕本）「切勿逕送上級法院」。
                                    書記官  張淨卿
中    華    民    國    98    年    3     月    30    日
附錄：本案論罪科刑法條全文
中華民國刑法第173條
（放火或失火燒燬現住建築物及交通工具罪）
放火燒燬現供人使用之住宅或現有人所在之建築物、礦坑、火車
、電車或其他供水、陸、空公眾運輸之舟、車、航空機者，處無
期徒刑或7年以上有期徒刑。
失火燒燬前項之物者，處 1 年以下有期徒刑、拘役或 5 百元以
下罰金。
第 1 項之未遂犯罰之。
預備犯第 1 項之罪者，處 1 年以下有期徒刑、拘役或 3 百元以
下罰金。


司法院資訊處製作；財團法人民間司法改革基金會備份。
